臺灣臺北地方法院簡易民事判決
                                  110年度北簡字第4601號
原      告  黃彥儒  

被      告  廖偉鈞  
            林廣挺  

共      同
訴訟代理人  林冠亨律師
上列當事人間請求損害賠償事件，於中華民國110年12月6日言詞
辯論終結，本院判決如下：
    主  文
原告之訴及假執行之聲請均駁回。
訴訟費用由原告負擔。
    事實及理由
一、原告主張：
（一）原告前向被告乙○○、甲○○告知曾愛慕訴外人丙○○且追求不
      成之事，詎被告於民國108年12月5日在臺灣大學校內與訴
      外人丙○○、教授石之瑜及其他學生約8至10人聚餐時（下
      稱系爭餐會），將原告私下對被告提及對丙○○之性幻想公
      諸於眾，使在場人員皆對原告產生嫌惡感。依國立政治大
      學性別平等教育委員會（下稱政大性平會）之調查報告，
      被告甲○○在該調查程序中提及：原告曾提及嘴型適合給自
      己吹以及手臂與腿部引發性交聯想；被告乙○○則提及：原
      告曾說老師會不會找丙○○上床、丙○○浸泡於精液之浴缸中
      等語，揭露原告對丙○○之性幻想，無論內容是否真實，因
      系爭餐會有半公開性質，出席人數不少，已傷害原告之名
      譽。
（二）嗣因原告與丙○○發生言語衝突，丙○○在石之瑜勸說下，於
      109年1月對原告提起妨害名譽及恐嚇告訴，惟經臺北地方
      檢察署檢察官為不起訴處分；丙○○復向原告就讀之政大性
      平會檢舉原告對其性騷擾，經政大性平會決議性騷擾成立
      ，對原告為懲處。原告於109年8月間閱覽政大性平會調查
      報告後，方知被告有公開原告私事之舉。原告因前開刑事
      訴訟、性騷擾指控及私事遭公開等情，致精神遭受重大痛
      苦，於109年10月6日前往萬芳醫院精神科就診，確診罹患
      焦慮症及憂鬱症，現仍持續服藥治療中。被告於系爭餐會
      中所述內容明顯涉於私德而與公共利益無關，且嚴重侵害
      原告名譽，並與原告遭刑事及性騷擾指控具有相當因果關
      係，使原告精神受極大痛苦必須就醫，且耗費大量時間。
      爰依侵權行為之法律關係，請求被告2人各給付原告慰撫
      金新臺幣（下同）10萬元，並共同負擔原告就醫至今之醫
      療費4,285元。
（三）並聲明：被告乙○○應給付原告102,143元，被告甲○○應給
      付原告102,142元，及均自起訴狀繕本送達翌日起至清償
      日止，按年息5％計算之利息；原告願供擔保，請准宣告假
      執行。
二、被告方面
（一）原告主張被告於108年12月5日在系爭餐會之言論侵害其名
      譽，並非主張被告於性平會調查小組之陳述侵害其名譽。
      惟原告僅泛稱被告在系爭餐會向在場之人揭露原告對丙○○
      之私密情緒，並未特定被告以何具體行為揭露其私密情緒
      ，是原告未能主張被告有何侵害其名譽權之具體行為。
（二）且丙○○在系爭餐會前之108年12月1日已向被告乙○○表示因
      原告做了很噁心的行為，表達不願與原告出現在同一餐會
      ，才會將慶功宴分2次辦理（即108年12月5日及同年月7日
      ），可知原告之行為已對丙○○造成巨大之壓力。被告為使
      丙○○知悉具體狀況，並商討如何避免原告更嚴重之騷擾，
      而於該私下聚會時轉述原告對丙○○有性幻想，非用以謾罵
      揶揄原告，而係與將來讀書會中能如何防範情況失控有關
      ，屬於為防止性騷擾行為之發生而發表與他人情感領域有
      關之言論，與公益有關，應賦予較大之言論空間。另系爭
      餐會之參與人數，已因分次舉辦餐會而減少，系爭餐會顯
      係特定人之私下聚會，應享有較大言論空間，縱認被告有
      陳述原告對丙○○有性幻想，亦不構成侵害原告之名譽權。
（三）又原告亦向他人提及自己幻想丙○○無男朋友，其有機會追
      求成功等情節，並經常主動向其他讀書會成員及老師，談
      論其對丙○○之愛慕與互動，他人亦知悉原告經常幻想其與
      丙○○間有良好互動，甚至有糾纏丙○○之情事；且原告於10
      8年8月4日在臉書刊登「丙○○又在寫這種東抄西抄的文字
      」，知情者可推測原告可能係欲引起丙○○之注意或發洩追
      求不成之情緒，足證諸多讀書會成員於108年12月5日聚餐
      前，已知悉原告上開有關丙○○之行為與言論，並對此形成
      評價，被告縱有轉述原告之性幻想，亦未影響讀書會成員
      對原告之既有評價，自無造成原告之名譽貶損。
（四）再原告於109年1月19日尾牙聚會中，向讀書會老師石之瑜
      教授表示：「老師等一下我打人你不要意外」、「我喝酒
      會對女人動粗」，復於餐會結束時對被告乙○○表示：那女
      人（即丙○○）又偷偷摸摸溜走，早知道事情變成這樣，我
      在去年就把那個女人殺了再自殺」等語，另於109年1月20
      日於臉書發表「某人（即丙○○）卻像古代中東的女奴一般
      ，卑躬屈膝地跪舔這個搖搖欲墜的伊朗神權政府」等文字
      ，丙○○於同日得知原告前開「打人」、「動粗」等言論，
      為有效自保，始至警察局報案並提出性騷擾事件申訴，是
      原告所稱丙○○等人對其產生嫌惡之評價，係因原告自身之
      行為所致。況原告亦未能舉證證明其確診憂鬱症、焦慮症
      與被告之何種具體行為有何因果關係，原告不得請求被告
      賠償醫藥費。
（五）並聲明：原告之訴駁回。
三、原告主張其前向被告乙○○、甲○○告知其曾愛慕訴外人丙○○且
    追求不成之事，被告於108年12月5日在臺灣大學校內與訴外
    人丙○○、教授石之瑜及其他學生為系爭餐會時，轉述原告私
    下對被告所提及其對丙○○有性幻想之事實，業據其提出石之
    瑜臉書內容擷圖、原告與石之瑜電子郵件往來內容節略、政
    大性平會調查報告等件為證（見本院卷第17至21頁、第31至
    58頁），並為被告所不爭執，堪信為真實。
四、本院得心證之理由
（一）按因故意或過失，不法侵害他人之權利者，負損害賠償責
      任，民法第184條第1項前段定有明文。又侵權行為之成立
      ，須行為人因故意過失不法侵害他人權利，亦即行為人須
      具備歸責性、違法性，並不法行為與損害間有因果關係，
      始能成立，且主張侵權行為損害賠償請求權之人，對於侵
      權行為之成立要件應負舉證責任（最高法院100年度台上
      字第328號判決意旨參照）。另按刑法上誹謗罪之成立，
      以行為人之行為出於故意為限；民法上不法侵害他人之名
      譽，則不論行為人之行為係出於故意或過失，均應負損害
      賠償責任，此觀民法第184條第1項前段及第195條第1項之
      規定自明。而所謂過失，乃應注意能注意而不注意即欠缺
      注意義務之謂。構成侵權行為之過失，係指抽象輕過失即
      欠缺善良管理人之注意義務而言。行為人已否盡善良管理
      人之注意義務，應依事件之特性，分別加以考量，因行為
      人之職業、危害之嚴重性、被害法益之輕重、防範避免危
      害之代價，而有所不同。又言論自由為人民之基本權利，
      憲法第11條有明文保障；名譽權旨在維護個人主體性及人
      格之完整，為實現人性尊嚴所必要，亦受憲法第22條所保
      障。司法院大法官會議釋字第509號解釋為調和言論自由
      與名譽保護之基本權利衝突，於刑法第310條第3項本文、
      第311條所定事由外，增設「相當理由確信真實」或「合
      理查證」，作為侵害名譽之阻卻違法事由。準此，行為人
      關於事實陳述之言論，如有貶損他人在社會上之評價，雖
      不能證明言論內容為真實，但依其所提證據資料，認為行
      為人有相當理由確信其為真實者，仍得阻卻侵害名譽之違
      法（最高法院93年度台上字第851號、106年度台上字第12
      5號裁判意旨參照）。
（二）本件被告固不否認有於108年12月5日在系爭餐會時轉述原
      告前揭性幻想之事，惟均否認有故意或過失侵害原告名譽
      權之事實，並以前詞置辯。則系爭轉述性幻想之言論是否
      具有侵權行為之成立要件（即行為人須具備歸責性、違法
      性，並不法行為與損害間有因果關係），即應由原告舉證
      以實其說。經查：
　　　1.原告固主張因被告於108年12月5日為系爭轉述性幻想之
        言論，丙○○始對原告提出恐嚇危害安全、加重誹謗等之
        刑事告訴（即臺灣臺北地方檢察署檢察官109年度偵字
        第12348號妨害名譽等案件），惟觀諸該109年度偵字第
        12348號不起訴處分書內容可知，丙○○係就下列事件對
        原告提出告訴：⑴原告於108年8月4日在社群網站臉書暱
        稱「Huang Yen-ru」網頁上，刊登「丙○○又在寫這種東
        抄西抄的文章」等文字；⑵原告於109年1月20日在相同
        網頁上，發表「某人卻像古代中東的女奴一般，卑躬屈
        膝地跪舔這個搖搖欲墜的伊朗神權政府」、「對於這種
        荒誕言論，如果不是領了錢說話，就只能用極端無知無
        恥來解釋了」等文字；⑶原告於109年1月19日18時30分
        許，在原告與丙○○皆為成員之讀書會聚餐席間，原告對
        讀書會指導教授石之瑜表示「老師等一下我如果打人的
        話，你不要意外」、「我喝酒會對女人動粗」等語，並
        於該聚會將結束之際，對同為讀書會成員即被告乙○○、
        訴外人吳孟儒表示「那女人又偷偷摸摸溜走，早知道事
        情變成這樣，我在去年就把那個女人殺了再自殺」等語
        （見本院卷第23至29頁），核與系爭轉述性幻想之言論
        無涉。
　　　2.且被告就系爭轉述性幻想之言論，係關於事實陳述之言
        論，依上述說明，縱認有貶損他人在社會上之評價，倘
        足認行為人有相當理由確信其為真實者，仍得阻卻侵害
        名譽之違法。查原告自承其曾對被告2人陳述其對丙○○
        為性幻想之事，堪認被告所為系爭轉述性幻想之言論，
        並非不實之言論。況依原告所提出政大性平會調查報告
        之丙○○陳述內容（見本院卷第33至39頁）及被告所提出
        108年12月1日丙○○與被告乙○○之對話內容（見本院卷第
        243頁）可知，在系爭餐會前，丙○○已對原告某些行為
        舉措認為嫌惡與不適，並向被告表達其不願與原告出席
        同一餐會。且丙○○在系爭餐會上，亦已吐露心聲，認為
        原告行為對其造成心理壓力（見本院卷第50頁）。是被
        告抗辯原告與丙○○均為渠等讀書會成員，為防止性騷擾
        行為之發生，而在丙○○吐露上述心聲後，被告始為系爭
        轉述性幻想之言論，此與公益有關一節，堪認可採。則
        被告為提醒丙○○注意自身安全而為系爭轉述性幻想之言
        論，係為防止犯罪之發生，堪認與公共利益有關，原告
        復未能舉證被告有何扭曲誇大之不實情事，自難認被告
        之行為具有違法性。
　　　3.綜上所述，本件依原告所舉證據，尚難認被告有故意或
        過失侵害原告名譽權之事實。是原告主張被告應負侵權
        行為損害賠償責任，而請求被告乙○○、甲○○分別賠償其
        精神慰撫金暨醫藥費，尚非有據，不能准許。
五、從而，原告依侵權行為之法律關係，請求被告乙○○、甲○○應
    分別給付原告102,143元、102,142元，及均自起訴狀繕本送
    達翌日起至清償日止，按年息5％計算之利息，為無理由，應
    予駁回。又原告之訴既經駁回，其假執行之聲請，已失所附
    麗，應併予駁回。　　
六、本件事證已臻明確，兩造其餘攻擊防禦方法，於本判決結果
    不生影響，爰不一一論述，併此敘明。
七、訴訟費用負擔之依據：民事訴訟法第78條。 
中　　華　　民　　國　　110 　年　　12　　月　　21　　日
                              臺北簡易庭
                                  法  官　郭麗萍
以上正本證明與原本無異。
如不服本判決，應於判決送達後20日內向本庭（臺北市○○區○○○路0 段000 巷0 號）提出上訴狀。（須按他造當事人之人數
附繕本）。如委任律師提起上訴者，應一併繳納上訴審裁判費。
中　　華　　民　　國　　110 　年　　12　　月　　21　　日
                                  書記官　陳怡如